---
title: "Graphe_et_traitement_de_donnees"
author: "Rémi Legrand"
date: "12/01/2022"
output: 
  html_document :
    toc: true # table of content true
    toc_float: True
    toc_depth: 3  # upto three depths of headings (specified by #, ## and ###)
    number_sections: true  ## if you want number sections at each table header
    theme: united  # many options for theme, this one is my favorite.
---

# Importation des packages necessaires et des données

```{r message=FALSE, warning=FALSE}
# library(tidyverse) # permet de charger ggplot2, tibble, tidyr, readr, purrr, dyplyr
library(ROBITools2) #analyse des données métabarcoding
library(ggplot2) #affichage graphique avancé
library(dplyr) #pour manipuler les données
library(tidyr) #idem
library(stringr) #pour manipuler les chaînes de caractères
library(openxlsx) #pour manipuler les fichiers .xlsx
library(igraph)
library(plotly)
```

```{r}
motus2 <- read.table("motus_afrique_sud_remi2.txt")
data2 <- read.table("data_afrique_sud_remi2.txt")
samples2 <- read.table("samples_afrique_sud_remi2.txt")
reference <- read.xlsx("Plant reference collection sequence information.xlsx", 
                       sheet = 2)
motus <- read.table("motus_afrique_sud_remi.txt")
data <- read.table("data_afrique_sud_remi.txt")
samples <- read.table("samples_afrique_sud_remi.txt")
```

# Rédaction de fonction pour le traitement des distances entre les motus et le tracé du graphe


## Fonction pour calculer la matrice de distance
```{r}
matrice_distance <- function(base_donnee, seuil) {
  base_donnee_bis <- base_donnee[base_donnee$count > seuil,] # création d'une nouvelle base de donné qui ne contient que des motus dont le nombre de reads est supérieur au seuil.
  
  x <- sapply(base_donnee_bis$sequence[1:nrow(base_donnee_bis)], lcs_score, base_donnee_bis$sequence[1:nrow(base_donnee_bis)], similarity_mode = "distance")
  
  matrice_dist <- matrix(unlist(x), nrow = length(base_donnee_bis$sequence[1:nrow(base_donnee_bis)]), ncol = length(base_donnee_bis$sequence[1:nrow(base_donnee_bis)]), byrow = T)
  
  return(matrice_dist)
}

# distance <- matrice_distance(motus2, 2000)
# ncol(distance)
# nrow(distance)
# View(distance)
```

On obtient une matrice contenant les distance génétiques entre les différents motus avec un nombre de lecture supérieur à une valeur seuil.

## Fonction pour savoir si l'espèce est dans la ref

```{r}
dans_ref <- function(base_donnee, ref){
  base_donnee[,"dans_ref"] <- F
  nrow(base_donnee)
  for (c in 1:nrow(base_donnee)) {
    if (base_donnee$sequence[c] %in% ref$Sequence.ID) {
      base_donnee$dans_ref[c] <- T
      
    }
  }
  return(base_donnee)
}

```

Ici, on annote la base de données en ajoutant une nouvelle colonne et si la séquence appartient à la base de données, alors, il y a marqué True dans la base de données.

## Fonction pour la matrice de distance

```{r}
matrice_adjacence <- function(matrice_distance, base_donnee_ref){
  couleur <- NULL
  matrice_adj <- matrix(data = NA, nrow = nrow(matrice_distance), ncol = ncol(matrice_distance))
  for (i in 1:nrow(matrice_distance)) {
    if (base_donnee_ref$dans_ref[i] == T) {
      matrice_adj[i,] <- 0 # n'est lié à rien d'autre
      couleur <- rbind(couleur, "green")
    }else {
      if (1 %in% matrice_distance[i,1:(i-1)]) { # si il y a au moins un motu à 1 de distance génétique
        a <- which(matrice_distance[i,1:(i-1)] == 1) # on marque lesquels sont à un de distance
        if (length(a) == 1) {
          matrice_adj[i,] <- 0
          matrice_adj[i,a] <- 1 # se rattache à cette espèce
          couleur <- rbind(couleur, "yellow")
        }else {
          matrice_adj[i,] <- 0
          matrice_adj[i,a] <- 1 # lié aux deux mais perte de l'info de la répartition entre les deux
          couleur <- rbind(couleur, "yellow")
        }
      }else{
        matrice_adj[i,] <- 0 # définition d'une probable nouvelle espèce
        couleur <- rbind(couleur, "red")
      }
    }
  }
  return(matrice_adj)
}

# matrice_adj <- matrice_adjacence(distance, motus2_ref)
# nrow(matrice_adj)
# ncol(matrice_adj)
# View(matrice_adj)
```

## fonction pour obtenir une liste avec les couleurs

```{r}
liste_couleur <- function(matrice_distance, base_donnee_ref){
  couleur <- NULL
  matrice_adj <- matrix(data = NA, nrow = nrow(matrice_distance), ncol = ncol(matrice_distance))
  for (i in 1:nrow(matrice_distance)) {
    if (base_donnee_ref$dans_ref[i] == T) {
      couleur <- rbind(couleur, "green")
    }else {
      if (1 %in% matrice_distance[i,1:(i-1)]) { # si il y a au moins un motu à 1 de distance génétique
          couleur <- rbind(couleur, "yellow")
      }else{
        couleur <- rbind(couleur, "red")
      }
    }
  }
  return(couleur)
}

# couleur <- liste_couleur(distance, motus2_ref)
# length(couleur)
# couleur[2:5]
```
## fonction filtrant les motus isolés génétiquement des autres 

```{r}
filtre_isolement <- function(matrice_adjacence) {
  motus_a_supr <- NULL
  for (i in 1:nrow(matrice_adjacence)) {
    if (is.null(which(1 %in% matrice_adjacence[i,])) & is.null(which(1 %in% matrice_adjacence[i,]))) {
      motus_a_supr <- c(motus_a_supr,i)
    }
  }
  return(motus_a_supr)
}

# motus_a_supr <- filtre_isolement(matrice_adj)
# motus_a_supr
# 
# matrice_adj[motus_a_supr,] <- NULL
# matrice_adj[,motus_a_supr] <- NULL
# couleur[motus_a_supr] <-NULL
```

pour l'instant, ne semble rien filtrer du tout puique motus_a_supr est vide


## fonction pour tracer le graphe

```{r}
graphe <- function(matrice_adjacence,base_donnee, couleur) {
  graph_liens <- graph_from_adjacency_matrix(matrice_adjacence[1:nrow(matrice_adjacence),1:nrow(matrice_adjacence)])
  V(graph_liens)$color <- couleur
  V(graph_liens)$size <- 3*log10(base_donnee$count)

  return(tkplot(graph_liens, mode='directed'))
}
# graphe(matrice_adj, motus2, couleur)
```


# Création d'un pdf contenant le spectre de Hill propre à chacun des animaux

```{r}
# View(samples)
# View(data)
# View(motus)
```

Je tente avec une fonction de plus haut niveau:
```{r}
data %>% left_join(select(samples,id,observed_scientific_name) , by = c("sample" = "id")) %>%
  drop_na() %>% rename(espece = observed_scientific_name) -> data
```


```{r}
spectre_hill <- function(val,q){
  val <- val[val !=0]
  ps <- val/sum(val)
  if (q == 1) {
    a <- exp(-sum(ps*log(ps)))
  }else if (q == 0){
    a <-length(val)
  }else {
    a <- sum(ps^q)^(1/(1-q))
  }
  return(a)
}
```

```{r}
data %>% drop_na() -> data

especes = unique(data$espece)
especes = especes[!is.na(especes)]

q_values = seq(0,3,0.1)

especes[1]
# Version rapide et moderne avec le tidyverse !!! :)
df = data.frame()
system.time({
  for (e in especes) {
    d = data.frame(espece = e, q = q_values)
    val = data[data$espece == e,]$count
    df <- rbind(df, d %>% group_by(q) %>% mutate(Qd =  spectre_hill(val = val, q = q)))
    # print(df)
  }
})

# expand.grid(espece = especes, q = q_values) %>%
#   nest_by(espece) %>%
#     group_by(q) %>% mutate(Qd =  spectre_hill(val = data[data$espece == espece,]$count, q = q))

#une autre version un peu lent

# expand.grid(espece = especes, q = q_values) %>%
#     group_by(espece, q) %>% mutate(Qd =  spectre_hill(val = data[data$espece == espece,]$count, q = q))


pdf("Spectre de Hill des espèces.pdf") # démare l'écriture dans le pdf
  for (e in especes) {
    p = ggplot(data = df[df$espece == e,], aes(x = q, y = Qd)) +
      geom_line() + scale_y_log10(limits=c(1,1E5)) +
      ggtitle(paste("Spectre de Hill pour l'alimentation de", e)) + 
      theme(plot.title = element_text(hjust = 0.5))
    print(p)
  }
dev.off() # ferme le pdf


```

# Tracé du spectre de Hill pour différents échantillons appartenant à un même animal

```{r}
data %>% drop_na() -> data
especes = unique(data$espece)
especes = especes[!is.na(especes)]
q_values = seq(0,3,0.5)

df_echantillon = data.frame()
for (e in especes[1:9]) {
  echantillon = unique(data$sample[data$espece == e]) # ici, tant que l'on ne fait pas défiler les e, il faudra le fixer
  echantillon = echantillon[!is.na(echantillon)]
  for (s in echantillon[1:20]) {
    d = data.frame(espece = e, echantillon = s, q = q_values)
    d
    val = data[data$sample == s, ]$count
    val
    df_echantillon <- rbind(df_echantillon, d %>% group_by(q) %>% mutate(Qd =  spectre_hill(val = val, q = q)))
    # print(df)
  }
  d = data.frame(espece = e, echantillon= "global", q = q_values)
  val = data[data$espece == e,]$count
    df_echantillon <- rbind(df_echantillon, d %>% group_by(q) %>% mutate(Qd =  spectre_hill(val = val, q = q)))
}

# View(df_echantillon)
Graph <- ggplot(data = df_echantillon, aes(x = q, y = Qd, group = echantillon, colour = espece)) +
  geom_line() +
  scale_y_log10() +
  ggtitle("Spectre de Hill pour les échantillons par espèce") + 
  theme(legend.position = "none")+ 
  theme(plot.title = element_text(hjust = 0.5)) # permet de centre le titre, si on veut faire des retours à la ligne dans les titres, il fait inserer des \n

Graph + facet_wrap(facets = ~ (as.numeric(as.factor(espece))%%9))
```

# Le debut de la galère: essayer de tracer le spectre de hill théorique pour une espèce puis pour un echantillon d'une espèce

## Mettre les sequence d'ADN de sample vers data

```{r}
data2 %>% left_join(select(motus2,id,sequence) , by = c("motu" = "id")) %>%
  drop_na() -> data2
head(data2)
```


## Faire une matrice de distance pour une espèce au pif (en utilisant la fonction matrice_distance)


### Calculer la matrice de distance de data et nommer le lignes et colonne avec les identifiants de motus

```{r}
system.time({
mat_dist2 <- matrice_distance(motus2,3000)
rownames(mat_dist2) <- as.factor(motus2$id[motus2$count >3000])
colnames(mat_dist2) <- as.factor(motus2$id[motus2$count >3000])
})
# View(mat_dist2)
```

### Calculer la matrice de proba pour data2

```{r}
motus2_ref <- dans_ref(motus2, reference)
# motus2_ref
```

réalisation d'une fonction pour calculer la matrice de proba

```{r}
matrice_probabilite <- function(matrice_distance, base_donnee_ref){
  matrice_proba <- matrix(data = NA, nrow = nrow(matrice_distance), ncol = ncol(matrice_distance))
  for (i in 1:nrow(matrice_distance)) {
    if (base_donnee_ref$dans_ref[i] == T) {
      matrice_proba[i,] <- 0
      matrice_proba[i,i] <- 1
    }else {
      if (1 %in% matrice_distance[i,1:(i-1)]) {
        a <- which(matrice_distance[i,1:(i-1)] == 1)
        if (length(a) == 1) {
          matrice_proba[i,] <- 0
          matrice_proba[i,a] <- 1
        }else {
          matrice_proba[i,] <- 0
          matrice_proba[i,a] <- (base_donnee_ref$count[a]/sum(base_donnee_ref$count[a])) 
        }
      }else{
        matrice_proba[i,] <- 0
        matrice_proba[i,i] <- 1
      }
    }
  }
  return(matrice_proba)
}
```


```{r}
mat_proba2 <- matrice_probabilite(mat_dist2, motus2_ref)
rownames(mat_proba2) <- as.factor(motus2$id[motus2$count >3000])
colnames(mat_proba2) <- as.factor(motus2$id[motus2$count >3000])
# View(mat_proba2)

# mat_adj2 <- matrice_adjacence(mat_dist2,motus2_ref)
# rownames(mat_adj2) <- as.factor(motus2$id[motus2$count >3000])
# colnames(mat_adj2) <- as.factor(motus2$id[motus2$count >3000])
# # View(mat_adj2)
# graphe(mat_adj2,motus2, "grey")
# # n'est pas utile
```

```{r}
# matrice_test <- matrix(rep(0,25),nrow = 5)
# matrice_test[1,1] <- 1
# matrice_test[2,2] <- 1
# matrice_test[4,3] <- 1
# matrice_test[5,3] <- 1
# matrice_test[3,1] <- 0.6
# matrice_test[3,2] <- 0.4
# 
# matrice_test
```


```{r}
fonctionne <- 0
system.time({
for (a in 1:nrow(mat_proba2)) {
  enfants <- which(mat_proba2[,a] != 0)
  if (mat_proba2[a,a] != 1 & length(enfants) != 0) {
    parents <- which(mat_proba2[a,] != 0)
    mat_proba2[enfants, parents] <- mat_proba2[enfants,parents] + matrix(mat_proba2[enfants,a], nrow = length(enfants)) %*% matrix(mat_proba2[a,parents],nrow = 1)
    mat_proba2[enfants,a] <- 0
    fonctionne <- fonctionne + 1
  }
}
})  
fonctionne
# View(mat_proba2)
```
0.04 quand il y a des valeurs à changer et 0.03 quand il n'y a pas de valeurs à changer 
on pourrait donc le re exécuter au vu du temps que cela prends


```{r}
parentee <- function(indiv) {
  setequal(indiv ,which(mat_proba2[indiv,] != 0))
}
  
faux = 0
for (a in 1:nrow(mat_proba2)) {
  parent_a <- which(mat_proba2[a,] != 0)
  if ( length(which(!sapply(parent_a,parentee))) != 0 ) {
    faux <- faux + 1
    print(a)
  }
}
faux
nrow(mat_proba2)
```
vérification de si on s'est trompé


## Obtention d'un vecteur contenant le nombre de reads des différentes espèces observées.

```{r}
motus2[,c("id","count")] %>% filter(count >3000) %>% left_join(select(motus2_ref, id), by = c("id" = "id")) -> vect_count

# obtention d'une matrice avec le nom et le nombre de reads des motus présents dans la base de données, le vecteur avec les counts a la même dimension que la matrice de proba

# View(vect_count)

# length(vect_count$count)
# nrow(mat_proba2) # petite verif que les dimensions sont bien les mêmes

count_th <- t(t(vect_count$count) %*% mat_proba2) # produit matriciel entre la matrice de proba et le vecteur contenant les counts de la base de données utilisé

colnames(count_th) = "count"

# length(which(count_th !=0 ))

# View(count_th)
# 
# count_th[count_th == 0] <- NULL
# str(count_th)

# count_th <- count_th[apply(count_th, 1, function(row) all(row !=0 )), ] # suppression des colonnes avec 0 afin de peut être reduire le temps de calcul taille passe de 857 à 163)
# count_th
```


## Calcul du spectre de Hill

```{r}
q_values = seq(0,3,0.1)

comparaison_spectre_hill = data_frame()
d = data.frame(donnee = "réctifié", q = q_values)
comparaison_spectre_hill <- rbind(comparaison_spectre_hill, d %>% group_by(q) %>% mutate(Qd =  spectre_hill(val = count_th, q = q)))

d = data.frame(donnee = "brut sans filtre", q = q_values)
comparaison_spectre_hill <- rbind(comparaison_spectre_hill, d %>% group_by(q) %>% mutate(Qd =  spectre_hill(val = motus2$count, q = q)))

d = data.frame(donnee = "brut dont \n count > 3000", q = q_values)
comparaison_spectre_hill <- rbind(comparaison_spectre_hill, d %>% group_by(q) %>% mutate(Qd =  spectre_hill(val = motus2$count[ motus2$count>3000], q = q)))

d = data.frame(donnee = "brut dont \n count > 1e5", q = q_values)
comparaison_spectre_hill <- rbind(comparaison_spectre_hill, d %>% group_by(q) %>% mutate(Qd =  spectre_hill(val = motus2$count[ motus2$count>1e5], q = q)))

d = data.frame(donnee = "dans ref", q = q_values)
comparaison_spectre_hill <- rbind(comparaison_spectre_hill, d %>% group_by(q) %>% mutate(Qd =  spectre_hill(val = motus2_ref[motus2_ref$dans_ref & motus2_ref$count>3000,]$count, q = q)))

count_th_df <- as.data.frame(count_th)
count_th_df$motu <-row.names(count_th_df)
count_th_df %>% left_join(select(motus2_ref,id,dans_ref) , by = c( "motu" = "id")) -> count_th_ref
# count_th_ref # rajouter une colonne indiquant si le motu est dans la ref

d = data.frame(donnee = "dans ref + mutants", q = q_values)
comparaison_spectre_hill <- rbind(comparaison_spectre_hill, d %>% group_by(q) %>% mutate(Qd =  spectre_hill(val = count_th_ref[count_th_ref$dans_ref,]$count, q = q)))

ggplot(data = comparaison_spectre_hill, aes(x = q, y = Qd, group = donnee, colour = donnee)) +
  geom_line() +
  scale_y_log10() +
  ggtitle("Comparaison des spectres de Hill selon le filtre appliqué") +
  theme(plot.title = element_text(hjust = 0.5))


```



une valeur élévé dans le spectre de Hill correspond à des espèce mieux réparties pour une même nombre d'espèces.
```{r}
which(motus2_ref$dans_ref)
```

dans ref + mutants légèrement + bas que dans ref ces qui signifie que quand on rajoute les mutant, ses écarts de répartition des espèces se creusent.

regarder ceux qui sont dans count_th combien appartiennent à la ref
```{r}
nrow(count_th_ref[count_th_ref$dans_ref ==T,])
nrow(count_th_ref[count_th_ref$dans_ref ==F,])
```
87 appartiennent à la ref et 76 n'y appartiennent pas.


# Comparaison des spectre de hills par espèce

```{r}
data2 %>% left_join(select(samples2,id,observed_scientific_name) , by = c("sample" = "id")) %>%
  drop_na() %>% rename(espece = observed_scientific_name) -> data2
```

pour lier les nom des espèces aux échantillons qui leurs appartiennent


```{r}
data2 %>% group_by(espece,motu) %>% summarise(count = sum(count)) -> data2_short # regroupement des count d'un même motu pour chaque espèce

data2_short %>% left_join(select(motus2_ref,id,dans_ref) , by = c("motu" = "id")) -> data2_short_ref # annotation afin de savoir pour chaque ligne si le motu associé appartient à la base de données
which(is.na(data2_short_ref$dans_ref)) #vérification que toutes les lignes ont bien un booléen associé dans la colonne dans_ref
```


```{r}
# data2 %>% drop_na() -> data2
especes = unique(data2$espece)
especes = especes[!is.na(especes)]
q_values = seq(0,3,0.2)



df_spectre_hill = data.frame()
for (e in especes[1:9]) {
  d = data.frame(espece = e, donnee = "Brut sans filtre" ,q = q_values)
  val = data2_short[data2_short$espece == e,]$count
  df_spectre_hill <- rbind(df_spectre_hill, d %>% group_by(q) %>% mutate(Qd =  spectre_hill(val = val, q = q))) 
  
  d = data.frame(espece = e, donnee = "Rectifié" ,q = q_values)
  data2_short[data2_short$espece == e, c("motu","count")] %>% right_join(select(motus2_ref[motus2_ref$count > 3000,], id), by = c("motu" = "id")) -> sub_vect_count # rédaction d'un vecteur avec les counts et de la dimension de la matrice de proba
  sub_vect_count[is.na(sub_vect_count$count),]$count <- 0 # remplacement des NA par des 0
  sub_count_th <- t(t(sub_vect_count$count) %*% mat_proba2)# produit matriciel entre count et mat proba
  colnames(sub_count_th) = "count"
  val = sub_count_th
  df_spectre_hill <- rbind(df_spectre_hill, d %>% group_by(q) %>% mutate(Qd =  spectre_hill(val = val, q = q))) # spectre de hill pour tout les échantillons apparentant à une même espèce
  
  d = data.frame(espece = e, donnee = "Dans ref" ,q = q_values)
  val = data2_short_ref[data2_short_ref$dans_ref == T & data2_short_ref$espece ==e,]$count
  df_spectre_hill <- rbind(df_spectre_hill, d %>% group_by(q) %>% mutate(Qd =  spectre_hill(val = val, q = q)))
  
  sub_count_th_df <- as.data.frame(sub_count_th)
  sub_count_th_df$motu <-row.names(sub_count_th_df)
  sub_count_th_df %>% left_join(select(motus2_ref,id,dans_ref) , by = c( "motu" = "id")) -> sub_count_th_ref
  d = data.frame(espece = e, donnee = "Dans ref + mutants" ,q = q_values)
  val = sub_count_th_ref[sub_count_th_ref$dans_ref,]$count
  df_spectre_hill <- rbind(df_spectre_hill, d %>% group_by(q) %>% mutate(Qd =  spectre_hill(val = val, q = q)))
  
}

# View(df_spectre_hill)
Graph <- ggplot(data = df_spectre_hill, aes(x = q, y = Qd, colour = donnee)) +
  geom_line() +
  scale_y_log10() +
  ggtitle("Spectre de Hill selon le filtre par espèce") +
  theme(plot.title = element_text(hjust = 0.5))

Graph + facet_wrap(facets = ~ (as.numeric(as.factor(espece))%%9))
```

## mise en pdf
```{r}
pdf("Comparaison des spectres de Hill des espèces.pdf") # démarre l'écriture dans le pdf
  df_spectre_hill = data.frame()
  q_values = seq(0,3,0.1)
  for (e in especes) {
    df_spectre_hill = data.frame()
    d = data.frame(espece = e, donnee = "Brut sans filtre" ,q = q_values)
    val = data2_short[data2_short$espece == e,]$count
    df_spectre_hill <- rbind(df_spectre_hill, d %>% group_by(q) %>% mutate(Qd =  spectre_hill(val = val, q = q))) 
    
    d = data.frame(espece = e, donnee = "Rectifié" ,q = q_values)
    data2_short[data2_short$espece == e, c("motu","count")] %>% right_join(select(motus2_ref[motus2_ref$count > 3000,], id), by = c("motu" = "id")) -> sub_vect_count
    sub_vect_count[is.na(sub_vect_count$count),]$count <- 0
    sub_count_th <- t(t(sub_vect_count$count) %*% mat_proba2)
    colnames(sub_count_th) = "count"
    val = sub_count_th
    df_spectre_hill <- rbind(df_spectre_hill, d %>% group_by(q) %>% mutate(Qd =  spectre_hill(val = val, q = q))) 
    
    d = data.frame(espece = e, donnee = "Dans ref" ,q = q_values)
    val = data2_short_ref[data2_short_ref$dans_ref == T & data2_short_ref$espece ==e,]$count
    df_spectre_hill <- rbind(df_spectre_hill, d %>% group_by(q) %>% mutate(Qd =  spectre_hill(val = val, q = q)))
    
    sub_count_th_df <- as.data.frame(sub_count_th)
    sub_count_th_df$motu <-row.names(sub_count_th_df)
    sub_count_th_df %>% left_join(select(motus2_ref,id,dans_ref) , by = c( "motu" = "id")) -> sub_count_th_ref
    d = data.frame(espece = e, donnee = "Dans ref + mutants" ,q = q_values)
    val = sub_count_th_ref[sub_count_th_ref$dans_ref,]$count
    df_spectre_hill <- rbind(df_spectre_hill, d %>% group_by(q) %>% mutate(Qd =  spectre_hill(val = val, q = q)))
    
    Graph <- ggplot(data = df_spectre_hill, aes(x = q, y = Qd, colour = donnee)) +
    geom_line() +
    scale_y_log10() +
    ggtitle(paste("Spectre de Hill selon le filtre de",e)) +
    theme(plot.title = element_text(hjust = 0.5))
  
    print(Graph)
  }
dev.off() # ferme le pdf
```

# Tracer les spectre de Hill bruts avec des filtre de différentes puissance sur les Counts

```{r}
q_values = seq(0,3,0.1)
filtre <- c(0,1000,1500,3000,5000,1e4,1e5,1e6)
# filtre <- c(0,3000)
comparaison_filtres_spectre_hill = data_frame()
for (f in filtre) {
  d = data.frame(filt = f, q = q_values)
  comparaison_filtres_spectre_hill <- rbind(comparaison_filtres_spectre_hill, d %>% group_by(q) %>% mutate(Qd =  spectre_hill(val = motus2$count[ motus2$count>f], q = q)))
}



ggplot(data = comparaison_filtres_spectre_hill, aes(x = q, y = Qd, group = filt, colour = as.factor(filt))) +
  geom_line() +
  scale_y_log10() +
  ggtitle("Comparaison des spectres de Hill des données brutes \n selon le filtre appliqué") +
  theme(plot.title = element_text(hjust = 0.5))
# summary(motus2)
```

# Comparaison de la diversité du regime alimentaire de espèces

```{r}
especes = unique(data2$espece)
especes = especes[!is.na(especes)]
q_values = seq(0,3,0.2)



df_spectre_hill = data.frame()
for (e in especes) {
  d = data.frame(espece = e, q = q_values)
  data2_short[data2_short$espece == e, c("motu","count")] %>% right_join(select(motus2_ref[motus2_ref$count > 3000,], id), by = c("motu" = "id")) -> sub_vect_count # rédaction d'un vecteur avec les counts et de la dimension de la matrice de proba
  sub_vect_count[is.na(sub_vect_count$count),]$count <- 0 # remplacement des NA par des 0
  sub_count_th <- t(t(sub_vect_count$count) %*% mat_proba2)# produit matriciel entre count et mat proba
  colnames(sub_count_th) = "count"
  val = sub_count_th
  df_spectre_hill <- rbind(df_spectre_hill, d %>% group_by(q) %>% mutate(Qd =  spectre_hill(val = val, q = q))) # spectre de hill pour tout les échantillons apparentant à une même espèce
}

# View(df_spectre_hill)
Graph <- ggplot(data = df_spectre_hill, aes(x = q, y = Qd, group_by= espece ,colour = espece)) +
  geom_line() +
  scale_y_log10() +
  ggtitle("Spectre de Hill rectifiés des espece") +
  theme(plot.title = element_text(hjust = 0.5))

Graph + facet_wrap(facets = ~ (as.numeric(as.factor(espece))%%1))
```


# ACP

## construction d'un dataframe conenant le nombre de read rectifié par espèces 

```{r}
df_espece = data.frame()
for (e in especes) {
  data2_short[data2_short$espece == e, c("motu","count")] %>% right_join(select(motus2_ref[motus2_ref$count > 3000,], id), by = c("motu" = "id")) -> sub_vect_count # rédaction d'un vecteur avec les counts et de la dimension de la matrice de proba
  sub_vect_count[is.na(sub_vect_count$count),]$count <- 0 # remplacement des NA par des 0
  
  sub_count_th <- t(t(sub_vect_count$count) %*% mat_proba2)# produit matriciel entre count et mat proba
  mini_df_espece <- t(as.numeric(sub_count_th))
  # sub_count_th <- t(t(sub_vect_count$count) %*% mat_proba2)# produit matriciel entre count et mat proba
  # colnames(sub_count_th) = "count"
  # View(mini_df_espece)
  df_espece <- rbind(df_espece, mini_df_espece)
  df_espece
}
ncol(df_espece)
colnames(df_espece) = motus2_ref[motus2_ref$count > 3000,]$id
rownames(df_espece) = especes

a_retirer <- c()
for (a in 1:ncol(df_espece)) {
  if (setequal(df_espece[,a],rep(0,17))) {
    a_retirer <- rbind(a_retirer,a)
  }
}
a_retirer
df_espece[,a_retirer] = NULL

df_espece


str(df_espece)

for (a in 1:nrow(df_espece)) {
  df_espece[a,] <- df_espece[a,]/nrow(samples2[samples2$observed_scientific_name == rownames(df_espece)[a],])
}



df_espece
rowSums(df_espece)
sum(motus2$count)

nrow(samples2[samples2$observed_scientific_name == rownames(df_espece)[1],])
```

```{r}
library(ade4)

a <- dudi.pca(df_espece, nf=ncol(df_espece), scannf = F)
# a
inertia.dudi(a, col.inertia = T,row.inertia = T)$tot.inertia
s.label(a$li,xax = 1, yax = 2, sub = "axe 1 et 2",clabel = 0.5)
s.label(a$li,xax = 2, yax = 3, sub = "axe 2 et 3",clabel = 0.5)
s.label(a$li,xax = 3, yax = 4, sub = "axe 3 et 4",clabel = 0.5)
s.label(a$li,xax = 4, yax = 5, sub = "axe 4 et 5",clabel = 0.5)
s.label(a$li,xax = 5, yax = 6, sub = "axe 5 et 6",clabel = 0.5)
a$li
# summary(a$co[,1])
```

Oryx gazella
Struthio camelus
Hystrix africaeaaustralis
Papio ursinus
Aepyceros melampus

ces espèces semblent avoir un regime alimentaire similaire