---
title: "Graphe_et_traitement_de_donnees"
author: "Rémi Legrand"
date: "12/01/2022"
output: 
  html_document :
    toc: true # table of content true
    toc_float: True
    toc_depth: 3  # upto three depths of headings (specified by #, ## and ###)
    number_sections: true  ## if you want number sections at each table header
    theme: united  # many options for theme, this one is my favorite.
---

# Importation des packages necessaires et des données

```{r message=FALSE, warning=FALSE}
library(reshape)
library(ROBITools2) #analyse des données métabarcoding
library(ggplot2) #affichage graphique avancé
library(dplyr) #pour manipuler les données
library(tidyr) #idem
library(stringr) #pour manipuler les chaînes de caractères
library(openxlsx) #pour manipuler les fichiers .xlsx
library(igraph)
```

```{r}
motus2 <- read.table("motus_afrique_sud_remi2.txt")
data2 <- read.table("data_afrique_sud_remi2.txt")
samples2 <- read.table("samples_afrique_sud_remi2.txt")
reference <- read.xlsx("Plant reference collection sequence information.xlsx", 
                       sheet = 2)
View(motus2)
```

# Rédaction de fonction pour le traitement des distances entre les motus


## Fonction pour calculer la matrice de distance
```{r}
matrice_distance <- function(base_donnee, seuil) {
  base_donnee_bis <- base_donnee[base_donnee$count > seuil,] # création d'une nouvelle base de donné qui ne contient que des motus dont le nombre de reads est supérieur au seuil.
  
  x <- sapply(base_donnee_bis$sequence[1:nrow(base_donnee_bis)], lcs_score, base_donnee_bis$sequence[1:nrow(base_donnee_bis)], similarity_mode = "distance")
  
  matrice_dist <- matrix(unlist(x), nrow = length(base_donnee_bis$sequence[1:nrow(base_donnee_bis)]), ncol = length(base_donnee_bis$sequence[1:nrow(base_donnee_bis)]), byrow = T)
  
  return(matrice_dist)
}

distance <- matrice_distance(motus2, 2000)
ncol(distance)
nrow(distance)
# View(distance)
```

On obtient une matrice contenant les distance génétiques entre les différents motus avec un nombre de lecture supérieur à une valeur seuil.

## Fonction pour savoir si l'espèce est dans la ref

```{r}
dans_ref <- function(base_donnee, ref){
  base_donnee[,"dans_ref"] <- F
  nrow(base_donnee)
  for (c in 1:nrow(base_donnee)) {
    if (base_donnee$sequence[c] %in% ref$Sequence.ID) {
      base_donnee$dans_ref[c] <- T
      
    }
  }
  return(base_donnee)
}

motus2_ref <- dans_ref(motus2, reference)
```

Ici, on annote la base de données en ajoutant une nouvelle colonne et si la séquence appartient à la base de données, alors, il y a marqué True dans la base de données.

## Fonction pour la matrice de distance

```{r}
matrice_adjacence <- function(matrice_distance, base_donnee_ref){
  couleur <- NULL
  matrice_adj <- matrix(data = NA, nrow = nrow(matrice_distance), ncol = ncol(matrice_distance))
  for (i in 1:nrow(matrice_distance)) {
    if (base_donnee_ref$dans_ref[i] == T) {
      matrice_adj[i,] <- 0 # n'est lié à rien d'autre
      couleur <- rbind(couleur, "green")
    }else {
      if (1 %in% matrice_distance[i,1:(i-1)]) { # si il y a au moins un motu à 1 de distance génétique
        a <- which(matrice_distance[i,1:(i-1)] == 1) # on marque lesquels sont à un de distance
        if (length(a) == 1) {
          matrice_adj[i,] <- 0
          matrice_adj[i,a] <- 1 # se rattache à cette espèce
          couleur <- rbind(couleur, "yellow")
        }else {
          matrice_adj[i,] <- 0
          matrice_adj[i,a] <- 1 # lié aux deux mais perte de l'info de la répartition entre les deux
          couleur <- rbind(couleur, "yellow")
        }
      }else{
        matrice_adj[i,] <- 0 # définition d'une probable nouvelle espèce
        couleur <- rbind(couleur, "red")
      }
    }
  }
  return(matrice_adj)
}

matrice_adj <- matrice_adjacence(distance, motus2_ref)
# nrow(matrice_adj)
# ncol(matrice_adj)
# View(matrice_adj)
```

```{r}
liste_couleur <- function(matrice_distance, base_donnee_ref){
  couleur <- NULL
  matrice_adj <- matrix(data = NA, nrow = nrow(matrice_distance), ncol = ncol(matrice_distance))
  for (i in 1:nrow(matrice_distance)) {
    if (base_donnee_ref$dans_ref[i] == T) {
      couleur <- rbind(couleur, "green")
    }else {
      if (1 %in% matrice_distance[i,1:(i-1)]) { # si il y a au moins un motu à 1 de distance génétique
          couleur <- rbind(couleur, "yellow")
      }else{
        couleur <- rbind(couleur, "red")
      }
    }
  }
  return(couleur)
}

couleur <- liste_couleur(distance, motus2_ref)
length(couleur)
```

```{r}
graphe <- function(matrice_adjacence,base_donnee, couleur) {
  graph_liens <- graph_from_adjacency_matrix(matrice_adjacence[1:nrow(matrice_adjacence),1:nrow(matrice_adjacence)])
  V(graph_liens)$color <- couleur
  V(graph_liens)$size <- 3*log10(base_donnee$count)

  return(tkplot(graph_liens, mode='directed'))
}
graphe(matrice_adj, motus2, couleur)
```





























