---
title: "Script_stage"
author: "Rémi Legrand"
date: "03/01/2022"
output: 
  html_document :
    toc: true # table of content true
    toc_float: True
    toc_depth: 3  # upto three depths of headings (specified by #, ## and ###)
    number_sections: true  ## if you want number sections at each table header
    theme: united  # many options for theme, this one is my favorite.
---

```{r setup, include=FALSE}
knitr::opts_chunk$set(echo = TRUE)
```

# Importation des packages nécessaires et des données

```{r message=FALSE, warning=FALSE}
library(reshape)
library(ROBITools2) #analyse des données métabarcoding
library(ggplot2) #affichage graphique avancé
library(dplyr) #pour manipuler les données
library(tidyr) #idem
library(stringr) #pour manipuler les chaînes de caractères
library(openxlsx) #pour manipuler les fichiers .xlsx
library(igraph)
```

```{r}
motus <- read.table("motus_afrique_sud_remi.txt")
data <- read.table("data_afrique_sud_remi.txt")
samples <- read.table("samples_afrique_sud_remi.txt")
reference <- read.xlsx("Plant reference collection sequence information.xlsx",
                       sheet = 2)
```


# Prise en main et visualisation des données

head donne les 6 premières lignes
dim donne les dimensions
memo: peuplier[c(3,7,9),c('Annee','Hauteur')]
peuplier[peuplier$Age == x, ]
peuplier[peuplier$Hauteur > 10,c('Diametre','Age','Hauteur')]

```{r}
# View(motus)
# View(data)
# View(samples)
# View(reference)
# pour avoir nombre colonne et de lignes de motus:
```

ce que contiennent les jeux de données:
  - motus: contient l'id, le nombre de lecture et la séquence
  - data: contient le motu(=id), le numéro d'échantillon (plusieurs échantillons différents     pour un même motu) et son nombre de lecture
  - samples: contient chacune des séquences, l'espèce attendue, 
  - reference: nom de l'espèce et la séquence de référence associée


## Nombre de lecture par échantillon

C'est une donnée que l'on a déjà dans le fichier data, si nous voulons par motu, on l'a déjà dans le fichier motus.


Il suffirait de le faire en boucle for allant de 1 à length(motu) (ce n'est pas length mais plutôt width mais cette commande n'existe pas) et pour chaque itération remplacer le motu recherché et ainsi faire le somme et ensuite ajouter le résultat dans une liste contenant en première colonne le nom de l'échantillon et en deuxième le nombre de lecture de cet échantilon.

```{r}

length(motus)
nrow(motus)
```


## Nombre de variants par échantillons

```{r}
# nrow(samples)
compt=0
for (i in c(1:nrow(samples))) {
  if (!is.na(samples$observed_scientific_name[i])) {
    if (samples$observed_scientific_name[i] == "Loxodonta africana") {
    compt=compt+1
    }
  }
}
print(compt)
```

Permet de compter le nombre de fois qu'apparaît Loxodonta africana. mais cette méthode est beaucoup trop lente pour pouvoir être appliquée à la base de donnée en entier.
```{r}
table(samples$observed_scientific_name)# permet le nombre d’occurrence de chacun des noms scientifiques dans la base de donnée sous forme de table

samples%>%group_by(samples$observed_scientific_name)%>%summarise(echantillon = n()) # n() est une fonction de décompte
# permet aussi de compter le nombre d’occurrences mais donne le résultat sous la forme d'un data frame.
```

## Aprentissage de Robitools

```{r}

lcs_score("AAAA","AAATAA", similarity_mode = "distance")$score # permet de compter le nombre de différences entre deux séquences données.
lcs_score(motus[1,]$sequence, motus$sequence, similarity_mode = "distance")$score # permet de comparer une séquence à toutes les autre du fichier.

is_dist_1_or_0("AACAAGCC", c("AACAAGCC", "AAAAGCC", "ATCAAGCC", "AACATGCG"))
```

## Représentation des distances génétiques entre les variants à l'aide d'une Heatmap

Les 1 011 variants variants de la base de données ont été retenus sur un critère de similarité génétique. Étudie la distance entre chacun des variants. Représentation avec une heatmap. Comment interpréter ces proximités (ou non) entre les variants ?

```{r}
matrice <- matrix(data = 0, nrow = nrow(motus), ncol = nrow(motus))
# permet de créer une matrice aux dimension de motus

for (a in 1:nrow(motus)) {
  matrice[a,] <-lcs_score(motus[a,]$sequence, motus$sequence, similarity_mode = "distance")$score
}
# rentre les scores des distance entre les séquences dans matrice

lineaire <- melt(matrice)# permet de transformer la matrice en une matrice plus longue avec sa localisation en x et y ainsi que sa valeur, ce qui va permettre de faire une heatmap avec ggplot

colnames(lineaire) <- c("x", "y", "value")

ggplot(lineaire, aes(x = x, y = y, fill = value))+
  geom_tile() +
  coord_fixed() +
  ggtitle("Heatmap des distances entres les séquence de Motus")

# trace une heatmap
```

Cette heatmap contenant trop de valeurs pour être lisible, nous l'avons réduite en ne gardant que les  premières séquences.
De plus nous avons appliqué un log afin de mettre en valeur que un écart de 0 à 1 base est très important alors qu'un écart de 5 à 6 ne change pas grand chose.

```{r}
matrice50 <- matrice[1:50,1:50]

lineaire <- melt(matrice50)
colnames(lineaire) <- c("x", "y", "value")

ggplot(lineaire, aes(x = x, y = y, fill = log(value)))+
  geom_tile() +
  coord_fixed() + 
  ggtitle("Heatmap des 50 premières séquences")

```

## Déterminer les espèces de motus appartenant à base de donnée de réference et annotation de Motus

Une première difficulté est que certaines espèces (réelles) ont des séquences très proches les unes des autres. A partir de la base de référence fournie (Plant référence collection séquence information.xlsx ), peut-on distinguer des espèces réelles de probables erreurs PCR ? Annote la base de données "motus" avec l’espèce correspondante, quand elle est identifiée.

```{r}
# motus
# motus[ , "plant"] <- 0
# View(motus)

# for (c in 1:nrow(motus)) {
#   motus$plant[c] <-lcs_score(motus[c,]$sequence, reference$Taxonomic.rank, similarity_mode = "distance")$score
# }
## problème car ce que j'essaie d'implanter dans dans la colonne plant de motus n'a pas la même dimension que plant
```

Essai de faire fonctionner avec deux boucles for imbriquées l'une dans l'autre, ce qui a fonctionné mais est trop lent.
Il faut donc utiliser une seule boucle for comme écrit ci dessous.
```{r}
motus[ , "dans_ref"] <- F # créer une nouvelle colonne dans motus et l'initialiser avec des FALSE
for (c in 1:nrow(motus)) {
  if (motus$sequence[c] %in% reference$Sequence.ID) {
    motus$dans_ref[c] <- T
  }
} 
# chercher dans la base de données de référence et annoter TRUE quand cette séquence se trouve dans la base de référence. 

motus[ , "espece"] <- NA

for (c in 1:nrow(motus)) {
  if (motus$dans_ref[c]) {
    motus$espece[c] <- reference$Scientific.name[reference$Sequence.ID == motus$sequence[c]]
  }
}
# si il y a marqué TRUE dans la colonne "dans_ref", alors, il copie le nom de l'espèce qui a la même séquence.
```


# Indicateur de biodiversité

## Deffinition du nombre de HILL (diversité)

point 1.1.3 du Rapport de Sylvain Moinard

L’entropie est la surprise moyenne apportée par l’observation des individus d’une communauté, d’autant plus grande qu’un individu appartient à une espèce plus rare. 
L’entropie HCDT permet d’unifier les indices classiques de diversité : son paramètre, appelé ordre, fixe l’importance donnée aux espèces rares. L’entropie d’ordre 0 est la richesse ; celle d’ordre 1,l’indice de Shannon ; celle d’ordre 2, celui de Simpson.
L’entropie va de pair avec la diversité au sens strict (Nombres de Hill) : le nombre d’espèces équiprobables dont l’entropie est la même que celle de la communauté réelle. 
Les profils de diversité représentent la diversité en fonction de son ordre et permettent la comparaison de communautés.

L’estimation de la diversité est difficile pour des ordres inférieurs à 0, 5 dans des taxocènes très divers comme les arbres des forêts tropicales.
( page 54 du lire de Eric Marcon 2015)

On décide d’analyser une famille d’indices : les nombres de Hill, qui correspondent à un nombre équivalent d’espèces présentes dans l’écosystème étudié.


## Calcul du nombre de Hill pour une valeur de q fixée

Quand on exécute pour q=0, on obtient bien 1011, ce qui correspond au nombre d'espèces étudiées.
dans le cas où q=1, il y a une division par 0, il faut donc utiliser un dvp limité.

```{r}
q=1
somme <- 0
if (q==1) {
  for (e in 1:nrow(motus)) {
    somme <- somme + (motus$count[e]/sum(motus$count))*log(motus$count[e]/sum(motus$count))
  }
  Hill <- exp(-somme)
}else{
  for (e in 1:nrow(motus)) {
    somme <- somme + (motus$count[e]/sum(motus$count))^q
  }
  Hill <- somme^(1/(1-q))
}
print(Hill)
# dans le cas où on veut étudier la diversité sur toutes les séquences
```

## Tracé du spèctre de Hill

```{r}
# réalisation d'une fonction (contenant le code du dessus) que l'on pourra utiliser pour notre graphique.
Biodiv <- function(q) {
  somme <- 0
  if (q==1) {
    for (e in 1:nrow(motus)) {
      somme <- somme + (motus$count[e]/sum(motus$count))*log(motus$count[e]/sum(motus$count))
    }
    Hill <- log(exp(-somme))
    # print("a")
  }else{
    for (e in 1:nrow(motus)) {
      somme <- somme + (motus$count[e]/sum(motus$count))^q
    }
    Hill <- log(somme^(1/(1-q)))
    # print("b")
  }
}
x <- seq(0,3,0.1) # correspond au valeurs de q pour lesquelles je souhaite tracer le spèctre de Hill
plot(x,sapply(x, Biodiv, simplify = TRUE, USE.NAMES = TRUE),main = "Évolution de l'indice de biodiversité en fonction de q", type = "l",xlab = "valeur de q", ylab = "log (indice de biodiversité)")
# utilisation de sapply, nous permettant d'exécuter plusieurs fois la fonction avec des valeurs différentes 


```

*ce serait bien d'apprendre à faire le graphique sous GGplot pour qu'il soit plus propre*

*que se passe il quand q tend vers infini*


## Étude des Ps, de leurs répartition et de leurs répartition selon leurs présence ou non dans la base de données.


```{r}
ps <- c()

for (f in 1:nrow(motus)) {
  ps <- c(ps,motus$count[f]/sum(motus$count))
  
}
qplot(ps, main = "Histogramme de répartition ps ADN séquencé")+scale_y_log10()+scale_x_log10()+ 
theme(plot.title = element_text(hjust = 0.5))
# dans le cas où on observe tout les ps
```
On peut  observer que très peu d'espèces ont un ps supérieur à 10^-2, et sont donc extremement représenté dans le nombre de lectures alors que la plus part des espèces ont moins de 10^-2.

```{r}
ps <- c()
for (g in 1:nrow(motus)) {
  if (motus$dans_ref[g] == TRUE){
    ps <- c(ps,motus$count[g]/sum(motus$count[motus$dans_ref==T]))
  }
}
qplot(ps, main = "Histogramme de répartition ps espèces présentes dans fichier réference")+ 
theme(plot.title = element_text(hjust = 0.5))
# dans le cas où on observe juste ceux présents dans la base de données de référence
```


```{r}
ps <- c()
for (h in 1:nrow(motus)) {
  if (motus$dans_ref[h] == F){
    ps <- c(ps,motus$count[h]/sum(motus$count[motus$dans_ref==F]))
  }
}
qplot(ps, main = "Histogramme de répartition ps séquences absentes fichier réference")+scale_y_log10()+scale_x_log10()+ 
theme(plot.title = element_text(hjust = 0.5))
# dans le cas où on observe juste ceux non présents dans la base de données de référence
```
*je pense qu'il sera dur de tirer des conclusions en comparant les différents graph étant donné que pour obtenir ps, on divise pas la somme des counts, qui n'est pas la même, ce sont donc deux infos mais difficilement comparables*


## Verifier que la base de donnée Motus provient bien de data

re-agréger les données de data_count  afin de vérifier si on obtient bien motus_count

```{r}
data_count <- data%>%group_by(motu)%>%summarise(count = sum(count)) # n() est une fonction de décompte, permettant de compter le nombre d’occurrences alors que sum permet de sommer le nombre de count.

nrow(data_count)
head(data_count) # permet de re-aggreger les données de data

nombre_f <- 0
# data_count$count == motus$count
motus[ , "identique_data"] <- F
for (c in 1:nrow(motus)) {
  if (data_count$count[c] == motus$count[c]) {
    motus$identique_data[c] <- T
    
  }else{
    nombre_f <- nombre_f+1
  }
}
#permet de remplir motus$identique_data en mettant TRUE si le nombre de count est identique.
print(nombre_f)# permet de vérifier que toutes les séquences sont identiques.
```


## Tracer le spèctre de Hilldes différents échantillons à partir du data

### Créer un data frame contenant pour chaque échantillon leurs nom, les différentes valeurs de q et dans la colonne qd, si q == 1 alors marqué oui, sinon, non.

```{r}
nombre_q <- seq(1,1,1)
nom_sample <- unique(data$sample)
#length(nom_sample) # nombre d'échantillons différents
vecteur <- c(rep(NA,length(nom_sample)*length(nombre_q))) #création d'un vecteur de taille=nombre d'échantillons * nombre de valeurs de q, initialisé avec NA

nombre_q <- seq(1,2,1)
df <- NULL
for (ech in unique(data$sample) ) {
  df <- rbind(df, data.frame(sample=ech,
              q=nombre_q,
              Qd=ifelse(nombre_q == 1,"oui","non")))
}
head(df)
# j'ai mis oui et non pour vérifier à cette étape que tout fonctionne ben et que si q=1 alors oui est affiché, sinon, non est affiché
```

### Version propre du if des valeurs du spèctre de Hill pour l'échantillon ~04A_1
```{r}
q = 0
somme = 0
if (q == 1) {
    ps=((data[data$sample == "~04A_1",]$count)/(sum(data[data$sample == "~04A_1",]$count)))
    somme = sum(ps*log(ps))
    Hill <- exp(-somme)
}else{
      ps=((data[data$sample == "~04A_1",]$count)/(sum(data[data$sample == "~04A_1",]$count)))
    somme = sum(ps^q)
    Hill <- somme^(1/(1-q))
}
print(Hill)

```

### Rédaction de la fonction pour le spectre de Hill

il y a eu un problème dans la fonction, j'ai dû refaire une autre fonction en utilisant if et else avec un sapply pour pouvoir implémenter dans la fonction les différentes valeurs de q au lieu du ifelse.

```{r}
spectre_hill <- function(q,echantillon){
  ps <- ((data[data$sample == echantillon,]$count)/(sum(data[data$sample == echantillon,]$count)))
  if (q == 1) {
    exp(-sum(ps*log(ps)))
  }else {
    sum(ps^q)^(1/(1-q))
  }
}
nombre_q <- seq(0,1,1)
# ici, nous avons dû utiliser la fonction couplée avec un if et un esle au lieu d'un if else, ce qui fait qu'il ne peut rentrer dans la fonction qu'une seule valeur, pour pouvoir rentre un vecteur, il va falloir recourir à sapply.
sapply(c(0,1),spectre_hill,"~04A_1") # exemple pour un echantillon random.
```


### Edition d'un data frame de des valeurs du spectre de hill dans l'optique de le plotter par la suite

```{r}
nombre_q <- seq(0,3,0.1)
nom_sample <- unique(data$sample)

vecteur <- c(rep(NA,length(nom_sample)*length(nombre_q)))

df <- NULL
for (ech in unique(data$sample)[1:40] ) {
  df <- rbind(df, data.frame(sample=ech,
                             q=nombre_q,
                             Qd=sapply(nombre_q,spectre_hill,ech)))
}
head(df) # ici, j'ai choisi de le faire sur les 10 premier échantillons
```

### Tracer un graphique avec les premiers échantillons

```{r}
# help("ggplot")
Graph <- ggplot(data = df, aes(x = q, y = log10(Qd), colour = sample)) +
  # On trace la ligne
  geom_line() +
  ggtitle("Spectre de Hill pour les premiers échantillons") + 
  theme(legend.position = "none")+ 
  theme(plot.title = element_text(hjust = 0.5)) # permet de centre le titre, si on veut faire des retours à la ligne dans les titres, il fait inserer des \n

# si on veut rajouter des points, il suffit de faire + geom_point(data = df, aes(x = q, y = Qd,colour = sample))
# Graph
Graph + facet_wrap(facets = ~ (as.numeric(as.factor(sample))%%4))
```

*Si besoin de plus d'info pour tracer des graphs aller sur :"https://egallic.fr/pense-bete-r-1-deux-courbes-sur-un-graph/"*

## Histogramme du nombre de lecture par echantillon

```{r}
qplot(data$count, main = "Nombre de lectures par échantillons") +
  scale_y_log10() + 
  scale_x_log10() + 
  theme(plot.title = element_text(hjust = 0.5)) +
  xlab("Échantillon") +
  ylab("log (nombre de lectures)")
```

## Nombre de motu par échantillon


```{r}

a <- data %>% group_by(sample) %>% summarise(motu=n())
a
str(a)
qplot(a$motu, main = "Nombre de variants par échantillons") +
  scale_y_log10() + 
  scale_x_log10() + 
  theme(plot.title = element_text(hjust = 0.5)) +
  xlab("Échantillon") +
  ylab("log (nombre de variants)")

```


# Tracer le spectre de Hill pour les différentes espèces (le lien entre espèce et échantillon est dans le fichier samples). 



<!-- regrouper les échantillons en provenance d'une même espèce (espèce observée dans data) et observer la biodiv -->
ce que j'avai noté pour le point d'au dessus si besoin.


# Probabilité de dérivation d'un autre variant

```{r}
matrice1 <- matrice <- matrix(data = 0, nrow = 10, ncol = 10)
for (a in 1:10) {
 matrice1[a,] <- lcs_score(motus[a,]$sequence,motus[1:10,]$sequence, similarity_mode = "distance")$score 
}
matrice1
```

# Matrice de proba en ne regardant qu'à une distance de 1 max

manière décrire uniquement fonctionnelle

```{r}
x <- sapply(motus$sequence[1:nrow(motus)], lcs_score, motus$sequence[1:nrow(motus)], similarity_mode = "distance")
matrice_distance <- matrix(unlist(x), nrow = length(motus$sequence[1:nrow(motus)]), ncol = length(motus$sequence[1:nrow(motus)]), byrow = T)

# matrice_distance
```
## Traiter de façon adéquate les séquence appartenant à la base de données de ref.

Si les séquences sont dans la ref alors, ce sont de vraies espèces et la probabilité qu'elles appartiennent à elle même est donc de 1 et celle d'appartenir à n'importe laquelle des autres est de 0.

```{r}
matrice_proba <- matrice_distance
# matrice_proba[1,] <- 0
for (i in 1:15) {
  if (motus$dans_ref[i] == T) {
    matrice_proba[i,] <- 0
    matrice_proba[i,i] <- 1
  }
}
# matrice_proba
```
Si une séquence non attribuée se trouve à 1 de distance de la séquence étudiée, et avant cette séquence dans l'ordre, alors, il est très probable qu'elle ne soit qu'un mutant de cette dernière. Mais là, il n'y a pas de proba associée.

```{r}
matrice_proba <- matrice_distance
# matrice_proba[1,] <- 0
for (i in 1:15) {
  if (motus$dans_ref[i] == T) {
    matrice_proba[i,] <- 0
    matrice_proba[i,i] <- 1
  }else {
    if (1 %in% matrice_proba[i,]) {
      a <- print(which(matrice_proba[i,1:(i-1)] == 1))
      matrice_proba[i,] <- 0
       matrice_proba[i,a] <- 1
    }
  }
  
}
# matrice_proba
```

Maintenant, au cas où il y a soit plusieurs séquences avec plus de reads à 1 de distance ou au contraire aucune.


problème ligne 28, la probabilité d’attribution de la ligne 28 est de 0
```{r}
matrice_proba <- matrice_distance
# matrice_proba[1,] <- 0
for (i in 1:nrow(motus)) {
  if (motus$dans_ref[i] == T) {
    matrice_proba[i,] <- 0
    matrice_proba[i,i] <- 1
  }else {
    if (1 %in% matrice_proba[i,1:(i-1)]) {
      a <- which(matrice_proba[i,1:(i-1)] == 1)
      # print(length(a))
      if (length(a) == 1) {
        matrice_proba[i,] <- 0
        matrice_proba[i,a] <- 1 # se rattache à cette espèce
      }else {
        matrice_proba[i,] <- 0
        matrice_proba[i,a] <- (motus$count[a]/sum(motus$count[a])) # proba répartie
      }
    }else{
      matrice_proba[i,] <- 0
      matrice_proba[i,i] <- 1 # définition d'une probable nouvelle espèce
    }
  }
  # print(sum(matrice_proba[i,]))
}
# matrice_proba
```



## Séparation nette entre la matrice de distance et la matrice de proba 

```{r}
matrice_proba <- matrix(data = NA, nrow = nrow(motus), ncol = nrow(motus))
# matrice_proba[1,] <- 0
for (i in 1:nrow(motus)) {
  if (motus$dans_ref[i] == T) {
    matrice_proba[i,] <- 0
    matrice_proba[i,i] <- 1
  }else {
    if (1 %in% matrice_distance[i,1:(i-1)]) {
      a <- which(matrice_distance[i,1:(i-1)] == 1)
      # print(length(a))
      if (length(a) == 1) {
        matrice_proba[i,] <- 0
        matrice_proba[i,a] <- 1 # se rattache à cette espèce
      }else {
        matrice_proba[i,] <- 0
        matrice_proba[i,a] <- (motus$count[a]/sum(motus$count[a])) # proba répartie
      }
    }else{
      matrice_proba[i,] <- 0
      matrice_proba[i,i] <- 1 # définition d'une probable nouvelle espèce
    }
  }
  # print(sum(matrice_proba[i,]))
}
View(matrice_proba[1:50,1:50])
```

## Construction d'une matrice d'adjacence sur le même principe et tracé d'un premier graph

```{r}
matrice_adj <- matrix(data = NA, nrow = nrow(motus), ncol = nrow(motus))
# matrice_proba[1,] <- 0
for (i in 1:nrow(motus)) {
  if (motus$dans_ref[i] == T) {
    matrice_adj[i,] <- 0 # n'est lié à rien d'autre
  }else {
    if (1 %in% matrice_distance[i,1:(i-1)]) {
      a <- which(matrice_distance[i,1:(i-1)] == 1)
      # print(length(a))
      if (length(a) == 1) {
        matrice_adj[i,] <- 0
        matrice_adj[i,a] <- 1 # se rattache à cette espèce
      }else {
        matrice_adj[i,] <- 0
        matrice_adj[i,a] <- 1 # lié aux deux mais perte de l'info de la répartition entre les deux
      }
    }else{
      matrice_adj[i,] <- 0 # définition d'une probable nouvelle espèce
    }
  }
}

graph_liens <- graph_from_adjacency_matrix(matrice_adj[1:nrow(motus),1:nrow(motus)])
V(graph_liens)$color <- "grey"
# E(graph_liens)$size <- c(10)
# tkplot(graph_liens, mode='directed')
```

## Customization du graph, ajout colonne dans ref ou nom, d'une colonne count et du coup.

```{r}
df_graph <- NULL
df_graph <- rbind(df_graph, data.frame(adj = matrice_adj, ds_ref = motus$dans_ref, count = motus$count))
View(df_graph)

couleur <- NULL
for (i in 1:nrow(motus)) {
  if (motus$dans_ref[i] == T) {
    couleur <- rbind(couleur, "green")# apparaît dans la base de données de ref
  }else {
    couleur <- rbind(couleur, "yellow")# absent de la base de données
  }
}

taille_vertex <- 3*log10(motus$count)

length(couleur)

graph_liens <- graph_from_adjacency_matrix(as.matrix(df_graph[1:nrow(motus),1:nrow(motus)]),add.colnames = NA)
V(graph_liens)$color <- couleur
V(graph_liens)$size <- taille_vertex
# V(graph_liens)$color[,ds_ref == T] <- "red"
tkplot(graph_liens, mode='directed')

```

```{r}
?igraph.plotting


```

rajouter une nouvelle couleur pour les espèces déduites










